【裁判字號】    97,交簡上,781
【裁判日期】    980219
【裁判案由】    過失致死
【裁判全文】
臺灣臺中地方法院刑事判決           97年度交簡上字第781號
上  訴  人
即被    告  乙○○
上列上訴人因過失致死案件，不服本院97年度交簡字第92號中華
民國97年7月22日第一審簡易判決（起訴案號：臺灣臺中地方法
院檢察署96年度偵字第28788號），提起上訴，本院管轄之第二
審合議庭判決如下：
    主  文
上訴駁回。
    犯罪事實及理由
一、本案經本院審理結果，除下列補充說明外，認原第一審簡易
    判決認事用法及量刑均無不當，應予維持，除起訴書犯罪事
    實欄關於白書銘騎乘機車之車牌號碼應更為「L8Z-862」外
    ，餘均引用如附件第一審簡易判決書（含臺灣臺中地方法院
    檢察署檢察官起訴書）記載之犯罪事實、證據、理由及應適
    用之法條。
二、本件上訴人即被告（下稱被告）上訴意旨雖略以：伊並不是
    突然打開車門，對於伊有無過失伊不知道，但證人即騎機車
    搭載死者吳文淵之白書銘應該也有過失；又伊事後已於97年
    7月14日與死者家屬達成和解，已知所犯罪行，自首並誠心
    悔過，請從輕量刑云云，並提出照片一份用以證明證人白書
    銘應該也有過失，及請求再將本案送覆議鑑定。惟查，被告
    雖辯稱伊並不是突然打開車門，對於伊有無過失伊不知道云
    云，然被告於偵查中自陳：當時我將車停在路邊，是要去看
    人家草割起來，我下車前自後視鏡看未見後面有機車，就把
    門打開，後面的機車即衝過來等語（見偵卷第7頁）；又於
    原審審理時自陳：我剛剛打開車門，手還沒有離開，車門推
    開，他就騎機車撞上來，我承認我有過失等語（見原審卷第
    12頁反面）；再於本院訊問時自陳：當時本來我開門時，發
    覺鑰匙忘記拔，所以回頭把鑰匙拿出來，才一下子的時間，
    對方就撞上來等語（見本院卷第29頁），則依被告上開歷次
    自陳事故發生之經過，實核與證人白書銘於偵訊中具結證稱
    ：案發前其有看見被告的車，當時她的車停著未看見她下來
    ，其沒想到上面會有人，即騎車經過，經過時該車之駕駛座
    之車門突然打開，其機車之龍頭之右邊被撞，被撞後其跟著
    機車一起往前飛等語大致相符（見偵卷第6頁），足見本件
    車禍事故，確係因被告開啟車門時，未注意其他車輛，並讓
    其先行所致。按汽車臨時停車或停車，開啟或關閉車門時，
    應注意行人、其他車輛，並讓其先行，道路交通安全規則第
    112條第3項定有明文，本件被告駕車自應注意上述道路交通
    安全規定，且依卷附之道路交通事故調查報告表所載，本件
    車禍發生當時係路面乾燥無缺陷及障礙物、視距良好等情形
    ，而被告為考有駕駛執照之人，應熟知上開交通安全規則，
    若稍加注意，即可採取適切之措置以避免本件車禍事故之發
    生，而依當時之情形，亦顯無不能注意之情事，使告竟疏未
    注意及此，以致肇事致人死亡，被告有應注意能注意而不注
    意之過失責任甚明。且本件經本院送臺灣省臺中縣區車輛行
    車事故鑑定委員會鑑定結果，亦認被告駕駛MP-5928號自用
    小客車停車開啟車門不當，為肇事原因；證人白書銘駕駛L8
    Z-86號重型機機車無肇事因素等情，有該委員會98年1月7日
    中縣鑑字第0985500011號函及檢附之鑑定意見書一份附卷可
     參（見本院卷第56頁以下），是被告就本件車禍之發生，
    確有過失，應無疑義，且被告於從偵訊中及原審均坦認其有
    過失（見偵卷第7頁及原審卷第12頁反面），其事後翻異前
    詞，辯稱不知伊有無過失云云，實難遽採。再被害人吳文淵
    確係因本件車禍死亡，則其死亡與被告之過失行為間具有相
    當因果關係，至為灼然。而被告所提之照片一份，均無從證
    明證人白書銘於本件車禍事故之發生確有過失，而上開鑑定
    報告亦認證人白書銘駕駛L8Z-86號重型機機車並無肇事因素
    ，是被告雖爭執證人白書銘亦應有過失云云，顯乏事證證明
    ，且證人白書銘是否亦有過失，並不能因此解免被告過失之
    責任。由此足見被告所辯，均無足採為其有利之認定。末者
    ，被告雖請求再將本案送請臺灣省車輛行車事故覆議鑑定委
    員會覆覆議，然基上所述，本件事證已臻明確，並無再送覆
    議鑑定之必要，爰依刑事訴訟法第163條之2第2項第3款予以
    駁回之。
三、又被告雖另以：伊事後已於97年7月14日與死者家屬達成和
    解，已知所犯罪行，且自首並誠心悔過，請從輕量刑云云；
    惟被告於本件車禍事故之發生確有過失，業據前述，被告於
    本院審理時仍辯稱對於伊有無過失伊不知道云云，則其所辯
    已有誠心悔過之意云云，是否屬實尚非無疑。按刑罰之量定
    ，係屬事實審法院得依職權自由裁量之事項，苟已斟酌刑法
    第57條各款所列情狀而未逾越法定刑度，不得遽指為違法；
    且在同一犯罪事實與情節，如別無其他加重或減輕之原因，
    下級審量定之刑，亦無過重或失輕之不當情形，則上級審法
    院對下級審法院之職權行使，原則上應予尊重（最高法院75
    年台上字第7033號判例及85年度台上字第2446號判決意旨參
    照）；查原審以被告罪證明確，判處被告有期徒刑7月，緩
    刑4年，而核其認事用法及量刑，均無違法及不當之處，則
    揆諸上開實務見解意旨，自應予維持。基此，本院認原審之
    認事用法，並無不合，量刑亦屬妥適，被告上訴理由所持上
    訴意旨，並無理由據以對原審撤銷改判，自應予駁回。
四、據上論斷，應依刑事訴訟法第455條之1第1項、第3項、第37
    3條、第368條，判決如主文。
本件經檢察官甲○○到庭執行職務
中    華    民    國    98    年    2     月    19    日
                  刑事第十七庭  審判長法  官   高文崇
                                      法  官   林世民
                                      法  官   洪堯讚
以上正本證明與原本無異
本件不得上訴。
                                      書記官   沈慧玲
中    華    民    國    98    年    2     月    19    日
附錄本件論罪科刑法條
中華民國刑法第276條
因過失致人於死者，處 2 年以下有期徒刑、拘役或 2 千元以下
罰金。
從事業務之人，因業務上之過失犯前項之罪者，處 5 年以下有期
徒刑或拘役，得併科 3 千元以下罰金。
附件：


司法院資訊處製作；財團法人民間司法改革基金會備份。
